【裁判字號】    98,交上易,1839
【裁判日期】    981231
【裁判案由】    過失傷害
【裁判全文】
臺灣高等法院臺中分院刑事判決      98年度交上易字第1839號
上  訴  人  臺灣臺中地方法院檢察署檢察官
上  訴  人
即  被  告  丙○○
上列上訴人等因過失傷害案件，不服臺灣臺中地方法院98年度交
易字第562號中華民國98年10月29日第一審判決（起訴案號：臺
灣臺中地方法院檢察署98年度調偵字第408號），提起上訴，本
院判決如下：
    主  文
上訴駁回。
丙○○緩刑貳年。
    犯罪事實及理由
一、本案經本院審理結果，認原審判決認事用法及量刑均無不當
    ，應予維持，並引用原審判決書記載之事實、證據及理由（
    如附件）。
二、經查，本件原審判決認定上訴人即被告丙○○（下稱被告）
    係犯刑法第284條第1項後段之因過失傷害人致重傷罪，判處
    有期徒刑6月，如易科罰金，以新臺幣1千元折算1日，原審
    判決對於認定被告犯罪之事實已經詳為調查審酌，並說明其
    認定之證據及理由，經核並無違證據及經驗法則，自無不合
    。
三、上訴人臺灣臺中地方法院檢察署檢察官以被告犯後未與被害
    人達成和解賠償損害，認原審量刑過輕而提起上訴，然被告
    現已與被害人達成調解，有原審法院調解書1紙、蘇黎世產
    物保險股份有限公司理算書影本1份在卷可稽（見原審卷第
    57至58頁、本院卷第27頁）；另被告以其對於本件車禍之發
    生甚為遺憾，故對於公訴人之指訴均予坦承，且犯後態度良
    好、符合自首要件，確有悛悔實據。被告於原審審理時，雖
    未與被害人達成和解，但經百般努力，終獲被害人原諒，並
    於民國（下同）98年11月12日於原審法院成立調解，請鈞院
    審酌被告犯後態度甚佳，且已真心悔悟，又無前科，惠予減
    輕其刑，並給予緩刑之宣告，俾利自新云云，經本院審酌被
    告犯罪情節及已達成調解賠償損害之犯後態度等情，認原審
    量刑尚屬妥適，檢察官及被告上訴均無理由，應予駁回。
四、又被告前未曾受有期徒刑以上刑之宣告，有臺灣高等法院被
    告全國前案紀錄表在卷足憑（見本院卷第14頁），且其業與
    被害人達成調解賠償損害，有原審法院調解書1紙、蘇黎世
    產物保險股份有限公司理算書影本1份在卷可稽（見原審卷
    第57至58頁、本院卷第27頁），經此偵審程序之教訓，當知
    所警惕，信無再犯之虞，本院認所宣告之刑，以暫不執行為
    適當，爰併宣告緩刑二年，以啟自新。
據上論斷，應依刑事訴訟法第373條、第368條，刑法第74條第1
項第1款，判決如主文。
本案經檢察官甲○○到庭執行職務。
中    華    民    國    98    年    12    月    31    日
            刑事第十一庭  審判長法  官    陳  朱  貴
                                法  官    郭  同  奇
                                法  官    許  冰  芬
上列正本證明與原本無異。
不得上訴。
                                書記官    蔡  嘉  萍
中    華    民    國    98    年    12    月    31    日
附件：
臺灣臺中地方法院刑事判決             98年度交易字第562號
公  訴  人  臺灣臺中地方法院檢察署檢察官
被      告  丙○○  男  51歲（民國○○年○月○日生）
                    身分證統一編號：Ｚ000000000號
                    住嘉義縣竹崎鄉獅埜村許厝2號
                    居臺中縣太平市○○○路209號
上列被告因過失傷害案件，經檢察官提起公訴（98年度調偵字第
408號），本院判決如下：
    主    文
丙○○因過失傷害人致重傷，處有期徒刑陸月，如易科罰金，以
新臺幣壹仟元折算壹日。
    犯罪事實
一、丙○○於民國97年12月7日下午5時35分許，駕駛車牌號碼97
    82-UE號之自用小客車，自臺中縣霧峰鄉○○○路○段320號
    「優力加油站」處加油完畢後，沿東南往西北方向自該加油
    站出口駛出，欲駛入上開中投東路2段之外側車道並直接切
    換至中間車道時，理應注意車輛變換車道時，應讓直行車先
    行。而依當時天候晴，暮光，路面柏油、乾燥並無缺陷且無
    障礙物，視距良好，又無不能注意之情事，竟疏於注意後方
    有直行來車，即貿然由「優力加油站」出口駛出外側車道直
    接變換至中間車道，適有乙○○之夫丁○○騎乘車牌號碼
    BR3-778號之重型機車，沿中投東路2段由南往北方向，直行
    駛於上開中投東路2段之外側車道，迨見丙○○之車輛駛出
    時，欲煞停已然不及，丁○○之車輛右前擋泥板遂撞擊丙○
    ○車輛之左後側車身，丁○○旋人車倒地，並受有右側第3
    、4、5腳掌骨骨折、腦膜下水腫及左側顱骨缺損等，至今仍
    全無行走能力之重大難治之傷害。丙○○於肇事後，於犯罪
    偵查機關未發覺前，於現場等候前來處理之員警，並當場承
    認為肇事人，自首而願接受裁判。
二、案經乙○○訴由臺中縣警察局霧峰分局報告臺灣臺中地方法
    院檢察署檢察官偵查起訴。
    理    由
一、被告丙○○對於其在97年12月7日下午5時35分許，駕駛車牌
    號碼9782-UE號之自用小客車，自臺中縣霧峰鄉○○○路○段
    320號「優力加油站」處加油完畢後，自該加油站出口駛出
    ，於駛入上開中投東路2段之外側車道並切換中間車道時，
    與被害人丁○○騎乘之車牌號碼BR3-778號重型機車發生碰
    撞等情坦承不諱，並有臺中縣警察局霧峰分局交通分隊處理
    道路交通事故談話紀錄表、道路交通故現場圖、道路交通事
    故調查報告表（一）、（二）、道路交通事故現場照片10張
    等在卷可證。而被害人丁○○因上開車禍事故，人車倒地，
    因而受有右側第3、4、5腳掌骨骨折、腦膜下水腫及左側顱
    骨缺損，至今仍全無行走能力之重大難治之傷害等情，並有
    行政院衛生署彰化醫院診斷證明書、該院98年7月14日彰醫
    病字第0980005342號函及檢附之病歷摘要及該院98年9月29
    日彰醫病字第0980007333號函在卷可憑。
二、按汽車在同向二車道以上之道路，除應依標誌或標線之指示
    行駛外，並應遵守下列規定：六、變換車道時，應讓直行車
    先行，並注意安全距離。為道路交通安全規則第98條第1項
    第6款訂有明文。查，依據被告在臺中縣警察局霧峰分局霧
    峰交通分隊員警製作談話紀錄時供稱：「我駕自小客車由中
    投東路2段優力加油站駛出時，‧‧‧我駛出至外車道時，
    聽見砰一聲，才知道一機車撞上我，我即停車」等語（見警
    卷第13頁），另於本院供承：「我從優力加油站出來後，就
    從最外面的車道切入第二外車道時，被害人的摩托車就撞上
    來」、「我就是從上開【道路交通事故現場照片編號1照片
    】標有「出口」之禁止進入標誌的加油站出口位置開出來的
    」等語（見本院卷第28頁反面、第39頁反面），並綜參本案
    道路交通現場圖及事故現場照片編號3顯示，被害人丁○○
    機車倒地後之刮地痕起始點，係位在上開路段外側車道及中
    間車道間之白色虛線區域乙情，及被告之自用小客車左後方
    車損及被害人丁○○之機車車頭右前側車損等情，可知被害
    人丁○○之機車與被告自用小客車發生碰撞前，應係直行並
    行駛在外側車道上，而因被告自「優力加油站」駛出外側車
    道並直接切換至中間車道時，煞停不及，而與被告自用小客
    車碰撞，被害人丁○○之機車因而向左前方擦滑至安全島後
    停止之事實，應可認定。再查，被告於本院自承：「（你在
    與被害人機車相撞之前有無看到被害人的機車？）我沒有看
    到」等語（見本院卷第39頁），而參以本案道路交通事故現
    場照片編號1、2所示車禍事故肇事位置，係在「優力加油站
    」旁之車道上（尚未遠離「優力加油站」），另據被告供述
    其發生碰撞前係自「優力加油站」出口駛入外側車道，顯見
    於被告之自用小客車與被害人丁○○之機車發生碰撞前，其
    被告之自用小客車應係呈東南往西北方向駛入外側車道乙節
    ，亦可認定。而依據被告係乘坐於駕駛座之位置，即在該自
    用小客車左方座位，在其自「優力加油站」以東南往西北方
    向駛入外側車道時，如稍加注意，即可輕易自其左方駕駛座
    玻璃窗處，得知上開中投東路2段路段有無其他車輛駛來，
    然被告自始至終均供承發生碰撞前並未看見被害人丁○○之
    機車，益徵，被告於自「優力加油站」駛出外側車道並欲變
    換至中間車道時，確有疏未注意有無直行之來車，而仍貿然
    前進之情事，而致直行於外側車道之被害人丁○○煞停不及
    ，而撞擊被告之自用小客車左後側車身等情，至為顯然。是
    以被告供承其有過失之自白，應與事實相符，堪認為真。再
    查，本件車禍事故發生當時，天候晴，暮光，路面柏油、乾
    燥並無缺陷且無障礙物，視距良好，有卷附之道路交通事故
    調查報告表（一）足憑，被告肇事時，並無不能注意之情事
    ，竟疏於注意讓直行之被害人丁○○先行，貿然變換車道，
    肇致本案車禍事故，並造成被害人丁○○受有重大難治之重
    傷害，足認被告於本案車禍事故，應有過失，且其過失行為
    與被害人丁○○之重傷害結果有相當因果關係。又本案被告
    已坦承過失，且其過失情事已甚明確，被告請求再送鑑定，
    本院認為尚無必要，附此說明。
三、綜上所述，本案事證明確，被告因過失傷害致重傷之犯行，
    洵堪認定。
四、核被告丙○○所為，係犯刑法第284條第1項後段之因過失傷
    害人致重傷罪。又被告於肇事後，在犯罪未發覺前，留在現
    場向到場處理之員警坦承其為肇事人並願接受裁判，有臺中
    縣警察局道路交通肇事人自首情形紀錄表在卷可證，爰依刑
    法第62條前段之規定，減輕其刑。爰審酌被告行車時未能遵
    守交通規則，導致被害人受有嚴重傷勢，導致被害人所受傷
    害非輕，身心備受痛苦，對於其家人亦造成精神上及經濟上
    重大負擔，暨念及被告犯後坦承犯行之犯後態度，及與被害
    人家屬調解因賠償數額差距而未達成和解，嗣經本院再定兩
    次調解期日，被害人家屬均表示不願再與被告談和解，致無
    法達成和解等一切情狀，量處如主文所示之刑，並諭知易科
    罰金之折算標準。
五、據上論斷，應依刑事訴訟法第273條之1第1項、第299條第1
    項前段，刑法第284條第1項後段、第62條前段、第41條第1
    項前段，刑法施行法第1條之1第1項、第2項前段，判決如主
    文。
本案經檢察官黃勝裕到庭執行職務。
中    華    民    國    98    年    10    月    29    日
                  刑事第三庭    法  官  李慧瑜
以上正本證明與原本無異。
如不服本判決應於收受判決後10日內向本院提出上訴書狀，並應
敘述具體理由；其未敘述上訴理由者，應於上訴期間屆滿後20日
內向本院補提理由書（均須按他造當事人之人數附繕本）「切勿
逕送上級法院」。
                                書記官  陳青瑜
中    華    民    國    98    年    10    月    29    日
附錄論罪科刑法條
中華民國刑法第284條
因過失傷害人者，處6月以下有期徒刑、拘役或5百元以下罰金，
致重傷者，處1年以下有期徒刑、拘役或5百元以下罰金。
從事業務之人，因業務上之過失傷害人者，處1年以下有期徒刑
、拘役或1千元以下罰金，致重傷者，處3年以下有期徒刑、拘役
或2千元以下罰金。


司法院資訊處製作；財團法人民間司法改革基金會備份。
